【裁判字號】    97,聲再,126
【裁判日期】    970901
【裁判案由】    聲請再審
【裁判全文】
臺灣高等法院臺中分院刑事裁定         97年度聲再字第126號
再審聲請人
即受判決人  甲○○
上列聲請人因違反期貨交易法案件，對於本院96年度金上更(一)字
第251 號，中華民國96年12月27日第二審確定判決（臺灣臺中地
方法院91年度訴字第1411號，起訴案號：臺灣臺中地方法院檢察
署90年度偵字第14215號），聲請再審，本院裁定如下：
    主  文
再審之聲請駁回。
    理  由
一、聲請意旨略稱：原確定判決認定聲請人犯罪，是根據財政部
    86年台財證（五）字第56560 號函釋，認定從事「外幣保證
    金交易」業務為違反期貨交易法。但是從事「外幣保證金交
    易」業務並不成立期貨交易法，有87年8 月司法週刊雜誌社
    印行之「刑事法律專題研究（十五）—司法院第三十八期司
    法業務研究會研究專輯」第十六、十七、十八則可資證明，
    足認聲請人應受無罪判決。聲請人因未發現前開證據，致未
    主張該有利於己之情事，始被判處罪刑確定，為此依刑事訴
    訟法第420條第1項第6款聲請再審云云。
二、有罪之判決確定後，因發現確實之新證據，足認受有罪判決
    之人應受無罪、免訴、免刑或輕於原判決所認罪名之判決者
    ，為受判決人之利益，得聲請再審；又法院認為無再審理由
    者，應以裁定駁回之，刑事訴訟法第420條第1 項第6款、第
    434條第1項分別定有明文。次按所謂「發現確實之新證據」
    ，係指該證據於事實審法院判決前業已存在，為法院、當事
    人所不知，不及調查斟酌，至其後始行發現，且就證據本身
    形式觀察，固不以絕對不須經過調查程序為條件，但必須顯
    然可認為足以動搖原有罪之確定判決，而為受判決人無罪、
    免訴、免刑或輕於原判決所認罪名之判決者為限。亦即該「
    新證據」須可認為確實具有足以動搖原確定判決，而對受判
    決人為更有利判決之「確實性」外，尚須具備該證據係在事
    實審法院於判決前已存在，因未經發現，不及調查斟酌，或
    審判時未經注意，至其後始行發現之「嶄新性」特質，二者
    均屬不可或缺，倘若未具備上開「確實性」與「嶄新性」二
    種聲請再審新證據之特性，即不能據為聲請再審之原因，有
    最高法院90年度台抗字第71號刑事裁定可資參照。又前揭所
    謂證據係指人證、物證及書證而言，此觀刑事訴訟法第一編
    總則第十二章證據之相關規定自明。經查，本件聲請人所提
    之「刑事法律專題研究（十五）—司法院第三十八期司法業
    務研究會研究專輯」第十六、十七、十八則問題研討結論，
    僅係對法律問題所表示之見解，僅供法院辦案之參考，並無
    拘束力，非刑事訴訟法第420條第1 項第6款所謂之「確實新
    證據」，從而，本件聲請人聲請再審為無理由，應予駁回。
三、據上論斷，應依刑事訴訟法第434條第1項，裁定如主文。
中    華    民    國    97    年    9     月    1    日
            刑事第七庭    審判長法  官  林  榮  龍
                                法  官  江  錫  麟
                                法  官  張  惠  立
上列正本證明與原本無異。
如不服本裁定，應於裁定送達後五日內向本院提出抗告狀。
                                書記官  陳  慈  傳
中    華    民    國    97    年    9     月    2    日


司法院資訊處製作；財團法人民間司法改革基金會備份。
